臺灣高等法院刑事裁定
109年度聲字第2698號
    聲  請  人  臺灣高等檢察署檢察官
    受  刑  人  曾文鑫





上列聲請人因受刑人數罪併罰有二裁判以上，聲請定其應執行之
刑（聲請案號：臺灣高等檢察署109年度執聲字第1277號），本
院裁定如下：
    主  文
曾文鑫犯如附表所示各罪所處之刑，應執行有期徒刑拾年壹月。
    理  由
一、聲請意旨略以：受刑人因違反毒品危害防制條例等數罪，先
    後經判決確定如附表，應依刑法第50條第1項第1款、第2項
    、第53條及第51條第5款之規定，定其應執行之刑，爰依刑
    事訴訟法第477條第1項之規定聲請定應執行之刑等語。
二、按裁判確定前犯數罪者，併合處罰之，而數罪併罰有二以上
    裁判者，應定其應執行之刑，其宣告多數有期徒刑者，於各
    刑中之最長期以上，各刑合併之刑期以下，定其刑期，但不
    得逾30年，刑法第50條、第51條第5款、第53條分別定有明
    文。次按刑法第50條於民國102年1月23日修正後規定：「裁
    判確定前犯數罪者，併合處罰之。但有下列情形之一者，不
    在此限：一、得易科罰金之罪與不得易科罰金之罪。二、得
    易科罰金之罪與不得易服社會勞動之罪。三、得易服社會勞
    動之罪與不得易科罰金之罪。四、得易服社會勞動之罪與不
    得易服社會勞動之罪。（第一項）」、「前項但書情形，受
    刑人請求檢察官聲請定應執行刑者，依第51條規定定之。（
    第二項）」，對於裁判前犯數罪，而有該條第1項但書各款
    所列情形，除受刑人請求檢察官聲請定應執行刑者外，不得
    併合處罰。另數罪併罰中之一罪，依刑法規定得易科罰金，
    若因與不得易科之他罪併合處罰結果而不得易科罰金時，原
    可易科部分所處之刑，自亦無庸為易科折算標準之記載（司
    法院釋字第144號、第679號解釋意旨參照）。
三、裁判確定前犯數罪者，除有刑法第50條第1項但書各款情形
    ，應由受刑人請求檢察官聲請定應執行刑外，依第51條規定
    。次按法律上屬於自由裁量之事項，有其外部性界限及內部
    性界限，並非概無拘束，依據法律之具體規定，法院應在其
    範圍選擇為適當之裁判者，為外部性界限；而法院為裁判時
    ，應考量法律之目的，及法律秩序之理念所在者，為內部性
    界限，法院為裁判時，二者均不得有所逾越（最高法院80年
    台非字第473號判例參照）。又按數罪併罰之定應執行之刑
    ，係出於刑罰經濟與責罰相當之考量，並非予以犯罪行為人
    或受刑人不當之利益，為一種特別的量刑過程，相較於刑法
    第57條所定科刑時應審酌之事項係對一般犯罪行為之裁量，
    定應執行刑之宣告，乃對犯罪行為人本身及所犯各罪之總檢
    視，除應考量行為人所犯數罪反應出之人格特性，並應權衡
    審酌行為人之責任與整體刑法目的及相關刑事政策，在量刑
    權之法律拘束性原則下，依刑法第51條第5款之規定，採限
    制加重原則，以宣告各刑中之最長期為下限，各刑合併之刑
    期為上限，但最長不得逾30年，資為量刑自由裁量權之外部
    界限，並應受法秩序理念規範之比例原則、平等原則、責罰
    相當原則、重複評價禁止原則等自由裁量權之內部抽象價值
    要求界限之支配，期使輕重得宜，罰當其責，俾符合法律授
    與裁量權之目的，以區別數罪併罰與單純數罪之不同，兼顧
    刑罰衡平原則；又個案之裁量判斷，除非有全然喪失權衡意
    義或顯然有違比例、平等諸原則之裁量權濫用之情形，否則
    縱屬犯罪類型雷同，仍不得將其他案件裁量之行使比附援引
    為本案之量刑輕重比較，以視為判斷法官本於依法獨立審判
    之授權所為之量刑裁奪有否裁量濫用之情事；此與所謂相同
    事務應為相同處理，始符合比例原則與平等原則之概念，迥
    然有別（最高法院105年度台上字第428號判決意旨參照）。
四、經查：本件受刑人因犯如附表各編號所示之罪，先後經判處
    如附表所示有期徒刑，且均經確定在案，此有本院被告前案
    紀錄表及如附表所示判決書附卷可稽。又附表編號1、13 與
    其餘各罪雖分別係得易科罰金及不得易科罰金之罪，乃屬刑
    法第50條第1項但書第1款例外不得併合處罰之情形，然受刑
    人業已請求檢察官聲請定應執行刑，此有受刑人於109年6月
    19日親自簽名之臺灣新竹地方檢察署受刑人定執行刑或易科
    罰金意願回覆表在卷可參(見本院卷第7頁)，自應依據刑法
    第50條第2項之規定，依同法第51條規定定其應執行刑。茲
    檢察官以本院為本件犯罪事實最後判決之法院，聲請定其應
    執行之刑，本院審核認聲請為正當。又如附表編號2至12之
    罪前經法院判決應執行有期徒刑7年10月在案，另如附表編
    號15至18之罪前經法院判決應執行有期徒刑2年1月在案；然
    既有如附表所示之罪應定執行刑，前揭所定之刑即當然失效
    ，本院自可更定其刑。是本件既不得逾越刑法第51條第5款
    所定法律外部界限，即不得重於如附表所示各罪之總和(已
    逾刑法第51條所定30年上限，遂仍以30年為限)，亦應受內
    部界限拘束(即有期徒刑11年2月)，並審酌受刑人所犯如附
    表所示之罪之犯罪類型、行為態樣、動機，以及審酌各罪之
    法律目的、受刑人違法之嚴重性、所犯數罪為整體非難評價
    ，暨貫徹刑法量刑公平正義理念等，定其應執行之刑如主文
    所示。至數罪併罰中之一罪雖得易科罰金，若因與不得易科
    之他罪合併處罰結果而不得易科罰金時，原可易科部分所處
    之刑，毋庸為易科罰金折算標準之記載，司法院釋字第144
    號解釋可資參照。故編號1、13之罪先前雖經法院諭知易科
    罰金折算標準，惟因與其餘不得易科罰金之罪合併定應執行
    刑，即毋庸再行諭知，附此敘明。
據上論斷，應依刑事訴訟法第477條第1項，刑法第53條、第50條
第1項第1款、第2項、第51條第5款，裁定如主文。
中　　華　　民　　國　　109 　年　　7 　　月　　22　　日
                  刑事第二十三庭審判長法　官  李釱任 
                                      法　官  崔玲琦 
                                      法　官  梁耀鑌 
以上正本證明與原本無異。
如不服本裁定，應於收受送達後五日內向本院提出抗告狀。
                                      書記官  宗志強
中　　華　　民　　國　　109 　年　　7 　　月　　22　　日